【裁判字號】    90,易,1172
【裁判日期】    900831
【裁判案由】    賭博等
【裁判全文】
臺灣臺北地方法院刑事判決                          九十年度易字第一一七二號
    公  訴  人  臺灣臺北地方法院檢察署檢察官
    被      告  甲○○
                庚○○
                丙○○
                己○○
                辛○○
                丁○○
                戊○○
                乙○○
右列被告因賭博案件，經檢察官聲請簡易判決處刑（八十九年度偵字第一一七一九三
號），嗣經本院受理後（九十年度簡字第一０一六號），認為不宜以簡易判決處刑，
而改以通常程序審理，本院判決如左：
    主  文
甲○○、庚○○、丙○○、己○○共同以賭博為常業，甲○○處有期徒刑陸月，併科
罰金陸仟元，庚○○、丙○○、己○○各處有期徒刑肆月。有期徒刑如易科罰金，罰
金如易服勞役，均以佰元折算壹日。扣案之電動賭博機具拾壹台、ＩＣ板拾玖
塊、攝影機螢幕肆組、鏡頭肆個、計分卡柒拾張、會員名冊貳本、員工打卡片伍張、
員工休假表壹張、中獎賀單拾捌張、營業報表貳拾貳張及現金新臺幣貳仟元均沒收之
。
辛○○、丁○○、戊○○、乙○○在公眾得出入之場所賭博財物，各處罰金肆仟元，
如易服勞役，均以佰元折算壹日。扣案之電動賭博機具拾壹台及ＩＣ板拾玖塊
均沒收之。
    事  實
一、甲○○（聲請簡易判決處刑書誤載為于瑞智）基於常業賭博之犯意，自民國八十
    九年七月二十日起，在其所承租位於台北縣新店市○○街十五號地下室之公眾得
    出入之場所，經營賭博性電動玩具店，設置電動賭博機具「雙魚座二代」三十台
    、「賓果馬戲團」一台，共計三十一台，連續與不特定之人賭博財物，並分別自
    八十九年七月二十五日、八十九年七月二十日及八十九年八月一日起以每月薪資
    新台幣（下同）三萬二千元、三萬元及二萬一千元之代價，僱用有犯意聯絡之庚○○、丙○○、己○○為開分員，負責開分、洗分及兌換財物等工作，其賭法係
    由賭客以一百元開一百分或二百分（按「雙魚座二代」以一比一，「賓果馬戲團
    」以一比二之比率開分）之開分方式，向現場人員開分後，由賭客於機台上押注
    分數，若押中則機台依所押注之分數給予倍數不等之分數，若未押中分數，則由
    機具將所押注之分數沒入，待賭客賭玩至一段落時，依該機具上所顯示之分數核
    計輸贏，賭客再依機具所示之贏得分數洗分，而以同比率向現場人員兌換計分卡
    ，迄於結束賭玩時再持計分卡向現場人員兌換等值現金，並均賴以營生，以之為
    常業。嗣於同年八月二十五日下午四時二十分許，適有賭客辛○○、丁○○、戊○○、乙○○等人在上址以上開電動賭博機具賭博財物時，為警當場查獲，並扣
    得當場賭博之機具「雙魚座二代」三十台、「賓果馬戲團」一台、ＩＣ板三十九
    塊、甲○○所有供犯罪所用之攝影機螢幕四組、鏡頭四個、計分卡七十張、會員
    名冊二本、員工打卡片五張、員工休假表一張、中獎賀單十八張、營業報表二十
    二張及犯罪所得之現金二千元。
二、案經台北縣警察局新店分局報請台灣台北地方法院檢察署檢察官聲請簡易判決處
    刑，經本院認不宜以簡易判決處刑，而改依通常程序審理。
    理  由
一、右揭犯罪事實，業據被告甲○○、庚○○、丙○○、己○○、辛○○、丁○○、
    戊○○、乙○○於本院審理中坦承不諱，並有扣案之電動賭博機具三十一及ＩＣ
    板三十九塊、攝影機螢幕四組、鏡頭四個、計分卡七十張、會員名冊二本、員工
    打卡片五張、員工休假表一張、中獎賀單十八張、營業報表二十二張及現金二千
    元可資佐證，復有台北縣警察局臨檢紀錄表及台北縣警察局新店分局電動玩具保
    管清單各一紙在卷可稽，足徵被告之自白均與事實相符。本件事證明確，渠等犯
    行均堪認定，應予依法論科。
二、按刑法上之常業罪，只須有賴某種犯罪為業之意思，而有事實之表現為已足，不
    以藉該犯罪為唯一生存者為必要，縱令尚有其他職業，亦無礙成立常業罪（最高
    法院七十四年度台上字第第六五五一號判決可資參照）。查被告甲○○於本院調
    查中供稱該店每日營業利潤約為一千多元，除經營該電玩店外並無其他收入，且
    分別以三萬二千元、三萬及二萬一千元之代價僱用被告庚○○、丙○○、辛○○
    等人從事開分等工作，被告庚○○、丙○○、辛○○於本院調查中亦均自承除擔
    任上開電玩店開分員之薪水外，並無其他收入等語，而當日所查獲之電動賭博機
    具亦達三十一台之多，依其經營之規模，顯係恃賭博為生，並以之為業。核被告
    甲○○、庚○○、丙○○、己○○所為，均係犯刑法第二百六十七條常業賭博罪
    。又賭客即被告辛○○、丁○○、戊○○、乙○○於前開處所利用上開機具在公
    眾得出入之電玩店與經營者對賭，核均係犯刑法第二百六十六條第一項前段之賭
    博罪。又被告庚○○、丙○○、己○○分別自其受雇於時起即與被告甲○○及其
    他同時受雇之人間就上述經營電玩店與不特定賭客對賭之犯行間，有犯意聯絡及
    行為分擔，為共同正犯。聲請意旨雖認被告庚○○、丙○○、己○○所為均僅係
    犯刑法第二百六十六條第一項前段之賭博罪嫌，然公訴人於本院審理時當庭更正
    所犯法條為刑法第二百六十七條之常業賭博罪，且認為其三人與被告甲○○間就
    該常業賭博犯行係屬共同正犯，本院自得加以審究。爰審酌被告庚○○、丙○○
    、己○○、辛○○、丁○○、戊○○及乙○○，均未曾受有期徒刑以上刑之宣告
    ，此有臺灣高等法院檢察署刑案紀錄簡覆表各一紙在卷可稽；被告甲○○、庚○○、丙○○、己○○經營擺設賭博性電動機具與人賭博，且所營賭博機具多達三
    十一台，助長社會投機風氣，然渠等於本院審理中均能坦承犯行，且被告庚○○
    、丙○○及己○○僅係受僱擔任開分工作，被告甲○○亦僅經營約一個月即為警
    查獲；而被告辛○○、丁○○、戊○○及乙○○均坦承把玩電動玩具之犯行，及
    其品行、犯罪之動機、目的、手段、所生之危害、所得之利益及犯罪後之態度等
    一切情狀，分別量處如主文所示之刑，並就被告甲○○所處有期徒刑及罰金部分
    分別諭知易科罰金及易服勞役之折算標準，被告庚○○、丙○○及己○○部分均
    諭知易科罰金之折算標準，被告辛○○、丁○○、戊○○及乙○○部分均諭知易
    服勞役之折算標準。
三、扣案之電動賭博機具三十一及ＩＣ板三十九塊，係當場賭博之機具，不問屬於犯
    人與否，均應依刑法第二百六十六條第二項之規定宣告沒收之。又扣案之攝影機
    螢幕四組、鏡頭四個、計分卡七十張、會員名冊二本、員工打卡片五張、員工休
    假表一張、中獎賀單十八張、營業報表二十二張均係被告甲○○所有，且係供犯
    賭博罪所用之物，業經被告甲○○供明在卷，爰依刑法第三十八條第一項第二款
    之規定併予宣告沒收之。另扣案之現金二千元係開分所得之現金，業經被告丙○○供承在卷，應認為因犯罪所得之物，且被告甲○○於偵查中亦供明均為其所有
    ，爰依刑法第三十八條第一項第二款、第三款併予宣告沒收之。另扣案之攝影機
    螢幕四組、鏡頭四個、計分卡七十張、會員名冊二本、員工打卡片五張、員工休
    假表一張、中獎賀單十八張、營業報表二十二張，核與被告辛○○、丁○○、戊○○、乙○○所涉之賭博犯行無關，毋庸於其主文項下諭知沒收，附此敘明。
四、聲請意旨另以：被告甲○○未經向主管機關申辦電子遊戲場業之營利事業登記證
    ，竟自八十九年七月二十日起，在其所承租位於台北縣新店市○○街十五號地下
    室之公眾得出入之場所，擺設公告查禁之賭博性電動玩具，並僱用被告庚○○、
    本院審理中亦當庭補充被告庚○○、丙○○及己○○三人之上開行為亦屬違反電
    子遊戲場業管理條例第十五條之規定，均應依同條例第二十二條之規定處斷。經
    查，電子遊戲場業管理條例業經總統於八十九年二月三日公布並於同日施行，而
    依該條例第十五條之規定，未依本條例辦理營利事業登記者，不得經營電子遊戲
    場，倘違反該條之規定者，依同條例第二十二條規定，處行為人一年以下有期徒
    刑、拘役或科或併科新台幣五十萬元以上二百五十萬元以下罰金。然該條例第三
    條及第四條分別規定：「本條例所稱電子遊戲場業，指設置電子遊戲機供不特定
    人益智娛樂之營利事業」、「本條例所稱電子遊戲機，指利用電、電子、電腦、
    機械或其他類似方式操縱，以產生或顯示聲光影像、圖案、動作之遊樂機具，或
    利用上述方式操縱鋼珠或鋼片發射之遊樂機具。但未具影像、圖案，僅供兒童騎
    乘者，不包括在內。前項電子遊戲機不得有賭博或妨害風化之設計及裝置，其分
    類如下：一、益智類。二、鋼珠類。三、娛樂類。前項分類標準，由中央主管機
    關定之。」，是該條例所規定之電子遊戲機不含賭博性電動玩具；又該條例第二
    十一條亦規定：「電子遊戲場業不得設置本條例施行前已公告查禁之電子遊戲機
    供人娛樂。」，足見賭博性電動玩具並非電子遊戲場業管理條例所規範之對象。
    是電子遊戲場業管理條例第二十二條規定處罰之行為，限於行為人本得依同條例
    辦理營利事業登記，但卻未辦理營利事業登記即經營電子遊戲場業者而言，倘行
    為人所擺設之遊戲機非屬同條例第四條規定範圍內之機具，甚至屬同條例第二十
    一條規定之不得設置之電子遊戲機，本即不得依同條例辦理營利事業登記，縱有
    未經登記即行擺設之行為，亦非同條例第二十二條所規範得處罰之範圍。本件被
    告甲○○於上址所設置之機台，係屬賭博性電動玩具，並供賭博犯罪之用，揆諸
    前揭之說明，即非該條例所規定之電子遊戲機，自無電子遊戲場業管理條例之適
    用。此外，復查無其他積極證據足資認定被告甲○○、庚○○丙○○、己○○有
    何違反電子遊戲場業管理條例犯行，本應為無罪之諭知，聲請意旨雖認被告甲○○此部分犯行應與前開論罪科刑部分予以分論併罰，然公訴人於本院審理中當庭
    更正認為被告甲○○、庚○○、丙○○及己○○所涉違反電子遊戲場業管理條例
    犯行與前揭論罪科刑部分，有牽連犯之裁判上一罪關係，爰均不另為無罪之諭知
    。
五、又被告辛○○、丁○○、乙○○，經合法傳喚無正當理由不到庭，然其所犯均為
    專科罰金之案件，爰不待其陳述逕行判決。
據上論斷，應依刑事訴訟法第四百五十二條、第二百九十九條第一項前段、第三百零
六條，刑法第二十八條、第二百六十六條第一項前段、第二項、第二百六十七條、第
四十一條第一項、第四十二條第二項前段、第三十八條第一項第二款、第三款，罰金
罰鍰提高標準條例第一條前段、第二條，判決如主文。
本案經檢察官楊國宏到庭執行職務。
中    華    民    國      九十        年      八    月      三十一      日
                                  臺灣臺北地方法院刑事第九庭
                                          法  官  黃雅君
右正本證明與原本無異。
如不服本判決，應於判決送達後十日內，向本院提出上訴狀（應抄附繕本）。告訴人
或被害人如對於本判決不服者，應具備理由請求檢察官上訴，其上訴期間之計算係以
檢察官收受判決正本之日期為準。
                                          書記官  陳怡如
中    華    民    國      九十        年      八    月      三十一      日
附錄本案論罪科刑法條：
刑法第二百六十六條第一項前段、第二項、第二百六十七條
刑法第二百六十六條
一在公共場所或公眾得出入之場所賭博財物者，處一千元以下罰金。但以供人暫時娛
 樂之物為賭者，不在此限。
二當場賭博之器具與在賭檯或兌換籌碼處之財物，不問屬於犯人與否，沒收之。
刑法第二百六十七條
以賭博為常業者，處二年以下有期徒刑，得併科一千元以下罰金。


司法院資訊處製作；財團法人民間司法改革基金會備份。
